【裁判字號】    99,監宣,214
【裁判日期】    991231
【裁判案由】    監護宣告
【裁判全文】
臺灣臺南地方法院民事裁定             99年度監宣字第214號
聲  請  人  楊淑雲
上列聲請人聲請對黃清梅為監護宣告事件，本院裁定如下：
    主    文
宣告黃清梅（女，民國○○年○月○日生，身分證統一編號：Ｚ00000
0000號，住臺南市○○區○○里○鄰○○街133號）為受監護宣告
之人。
選定聲請人楊淑雲（民國○○年○月○日生，身分證統一編號：Ｚ000
000000號，住臺南市○○區○○里○鄰○○路232之2號）為受監
護宣告之人黃清梅之監護人。
指定黃清珠（民國○○年○月○日生，身分證統一編號：Ｚ000000000
號，住臺南市○○區○○里○○鄰○○街336號5樓之1）為會同開
具財產清冊之人。
聲請程序費用由受監護宣告之人黃清梅負擔。
    理    由
一、按對於因精神障礙或其他心智缺陷，致不能為意思表示或受
    意思表示，或不能辨識其意思表示之效果者，法院得因本人
    、配偶、四親等內之親屬、最近一年有同居事實之其他親屬
    、檢察官、主管機關或社會福利機構之聲請，為監護之宣告
    ，民法第14條第1項定有明文。次按受監護宣告之人應置監
    護人。法院為監護之宣告時，應依職權就配偶、四親等內之
    親屬、最近一年有同居事實之其他親屬、主管機關、社會福
    利機構或其他適當之人選定一人或數人為監護人，並同時指
    定會同開具財產清冊之人，民法第1110條、第1111條第1項
    亦定有明文。
二、本件聲請意旨略以：聲請人為黃清梅（女，民國32年2月7日
    生，身分證統一編號：Ｚ000000000號，住臺南市○○區○○
    里○鄰○○街133號）之女兒，黃清梅於99年4月22日因車禍
    受傷，經就醫治療，現今仍不能自行活動，精神狀況時好時
    壞，已不能為意思表示或受意思表示，或不能辨識其意思表
    示之效果，是聲請人為此爰聲請對黃清梅為監護宣告。又黃
    清梅已離婚，其育有長女即聲請人、長子楊玉旨，黃清梅車
    禍受傷前原係與楊玉旨同住，惟楊玉旨對於黃清梅並未盡照
    顧之責，於黃清梅車禍受傷後未幾，聲請人即將黃清梅接回
    同住，聲請人並辦理留職停薪，親自擔負照顧黃清梅之責，
    其間聲請人曾於99年10月間將黃清梅送至安養院住了9天，
    於該段期間，楊玉旨竟私自帶黃清梅辦理存摺遺失欲領取黃
    清梅之存款，經聲請人及時發現而將黃清梅之帳戶凍結，楊
    玉旨始未領得存款，且楊玉旨曾以要找人照顧黃清梅為由向
    黃清梅借款新臺幣（下同）20萬元卻未實現，再黃清梅車禍
    受傷後，其扶養費用部分係由聲請人支付，部分則由黃清梅
    之存款支付，迄至99年10月間黃清梅之帳戶經凍結後，黃清
    梅之扶養費用即均由聲請人負擔，楊玉旨皆未付分文，是楊
    玉旨顯不適任黃清梅之監護人，為此爰請鈞院選定聲請人為
    黃清梅之監護人，及指定黃清珠為會同開具財產清冊之人等
    語。
三、經查：
  （一）聲請人楊淑雲係黃清梅之女兒，有戶籍謄本1件、個人
        戶籍資料查詢表1件在卷可憑，揆諸上開規定，本件聲
        請人聲請對黃清梅為監護之宣告，自屬有據。
  （二）又聲請人主張黃清梅於99年4月22日因車禍受傷，經就
        醫治療，現今仍不能自行活動，精神狀況時好時壞，已
        不能為意思表示或受意思表示，或不能辨識其意思表示
        之效果之事實，業據聲請人提出財團法人奇美醫院診斷
        證明書影本3件為證，又本院於99年12月9日在鑑定人行
        政院衛生署台南醫院醫師黃隆山面前訊問黃清梅，黃清
        梅對問話能回答，但對自己子女的數目、年齡有錯答情
        形，不知自己的生日，不知今年是民國幾年、總統是誰
        ，對金錢的計算能力欠佳，又鑑定醫師對黃清梅為精神
        鑑定結果認：「一般醫學檢查：個案意識尚呈清晰，對
        問話能回答，但有錯答情形，必須靠他人部分協助下可
        進食、部分進食須鼻胃管幫忙，四肢無力，無法自我行
        動，大小便及個人衛生須他人完全協助。精神檢查方面
        ：個案的注意力尚可、判斷能力、對人時地的定向感、
        記憶能力、計算能力及抽象思考能力則有明顯缺失。並
        有因心智缺陷，致不能為意思表示或受意思表示，亦不
        能辨識其意思表示之效果者。鑑定判定：基於受鑑定人
        有失智症，致不能為意思表示或受意思表示，不能辨識
        其意思表示之效果，且接受治療後回復可能性甚低，因
        而不能管理自己財產。結論：可為監護宣告。」等語，
        有本院99年12月9日訊問筆錄在卷可憑，是聲請人聲請
        對黃清梅為監護宣告為有理由，應予准許。
  （三）再聲請人主張受監護宣告人黃清梅已離婚，其育有長女
        即聲請人、長子楊玉旨，黃清梅車禍受傷前原係與楊玉
        旨同住，惟楊玉旨對於黃清梅並未盡照顧之責，於黃清
        梅車禍受傷後未幾，聲請人即將黃清梅接回同住，聲請
        人並辦理留職停薪，親自擔負照顧黃清梅之責，其間聲
        請人曾於99年10月間將黃清梅送至安養院住了9天，於
        該段期間，楊玉旨竟私自帶黃清梅辦理存摺遺失欲領取
        黃清梅之存款，經聲請人及時發現而將黃清梅之帳戶凍
        結，楊玉旨始未領得存款，且楊玉旨曾以要找人照顧黃
        清梅為由向黃清梅借款20萬元卻未實現，再黃清梅車禍
        受傷後，其扶養費用部分係由聲請人支付，部分則由黃
        清梅之存款支付，迄至99年10月間黃清梅之帳戶經凍結
        後，黃清梅之扶養費用即均由聲請人負擔，楊玉旨皆未
        付分文之事實，業據聲請人提出黃清梅之日常生活費用
        、安養費用、醫療費用單據數件，及借據影本1件為證
        ，且核與證人即黃清梅之妹妹黃清珠、弟弟黃豐楨證述
        之情節相符（詳見99年11月15日訊問筆錄），堪予採信
        ，是自足認黃清梅之長子楊玉旨並不適任黃清梅之監護
        人。本院審酌聲請人為受監護宣告人黃清梅之女兒，彼
        此關係親近，黃清梅於車禍受傷後主要係由聲請人照顧
        ，黃清梅之妹妹黃清珠及弟弟黃豐楨均贊同由聲請人擔
        任黃清梅之監護人，聲請人亦願意擔任黃清梅之監護人
        ，因認由聲請人擔任黃清梅之監護人，最能符合黃清梅
        之最佳利益，為此爰選定聲請人為受監護宣告人黃清梅
        之監護人；又黃清珠係受監護宣告人黃清梅之妹妹，衡
        情黃清珠應會本於受監護宣告之人黃清梅之最佳利益，
        與監護人共同開具財產清冊，且黃清珠亦表示願擔任會
        同開具財產清冊之人，是爰指定黃清珠為會同開具財產
        清冊之人，以利監護事宜之執行。
四、依民事訴訟法第608條第1項，裁定如主文。
中    華    民    國    99    年    12    月    31    日
                   家事法庭   法  官  葉惠玲
以上正本係照原本作成。
如不服本裁定關於選定監護人及指定會同開具財產清冊之人等部
分，應於送達後10日內向本院提出抗告狀，並繳納抗告費新臺幣
1,000元；其餘關於宣告監護之部分，不得抗告。
中    華    民    國    99    年    12    月    31    日
                              書記官  謝麗首

司法院資訊處製作；財團法人民間司法改革基金會備份。
